【裁判字號】    95,上易,965
【裁判日期】    951229
【裁判案由】    確認債權存在
【裁判全文】
臺灣高等法院民事判決                 95年度上易字第965號
上  訴  人  旭昌科技股份有限公司
法定代理人  甲○○
訴訟代理人  郭疆平律師
被上訴人    技嘉科技股份有限公司
法定代理人  乙○○
訴訟代理人  傅爾洵律師
上列當事人間請求確認債權存在事件，上訴人對於中華民國95年
9月20日臺灣臺北地方法院95年度訴字第4181號第一審判決提起
上訴，本院判決如下：
    主  文
上訴駁回。
第二審訴訟費用由上訴人負擔。
    事實及理由
一、按確認法律關係之訴，非上訴人有即受確認判決之法律上利
    益者，不得提起之，民事訴訟法第247條第1項前段定有明文
    。上開條文所謂即受確認判決之法律上利益，係指因法律關
    係之存否不明確，致上訴人在私法上之地位有受侵害之危險
    ，而此項危險得以對於被上訴人之確認判決除去之者而言，
    故確認法律關係成立或不成立之訴，苟具備前開要件，即得
    謂有即受確認判決之法律上利益（最高法院42年度台上字第
    1031號判例意旨參照）。次按時效完成後，債務人得拒絕給
    付，民法第144條第1項定有明文。是消滅時效完成之效力，
    不過發生拒絕給付之抗辯權，且債務人為抗辯後，消滅者為
    請求權而非權利本身（最高法院88年度台簡上字第22號裁判
    要旨參照)。
二、本件上訴人主張：其對訴外人洛比企業股份有限公司（下
    稱洛比公司）有新臺幣（下同）778萬2009元之債權，及相
    關利息、督促程序費用、強制執行費用等債權，而洛比公司
    對被上訴人則有128萬5200元之貨款債權（下稱系爭貨款債
    權）。其曾就訴外人洛比公司對被上訴人之該筆債權，聲請
    臺灣臺北地方法院民事執行處核發執行命令予以扣押，禁止
    洛比公司向被上訴人收取該債權或為其他處分，該請求權於
    扣押命令撤銷前無可行使，故時效無從起算。嗣上開民事
    執行事件併入法務部行政執行署板橋行政執行處（以下稱板
    橋行政執行處）93年度營稅執專字第15649號案件執行，而
    被上訴人於民國94年2月3日收受板橋行政執行處板執忠93年
    營稅執專字第15649號執行命令（支付轉給命令），核該執
    行命令之性質，乃執行法院代理債務人洛比公司向其債務人
    即被上訴人請求支付貨款，自有中斷時效之效力。被上訴人
    就本件時效抗辯權之行使，顯然違反誠實及信用方法等語。
    為此提起本件訴訟，並聲明：確認被上訴人對洛比公司負有
    128萬5200元之債務。原審以系爭貨款債權之請求權已罹於
    時效，從而上訴人請求確認洛比公司對被上訴人有系爭貨款
    債權存在，則屬無據，爰予駁回其訴。上訴人不服，提起上
    訴，仍聲明求為：原判決廢棄。確認被上訴人對洛比公
    司負有128萬5200元之債務。
三、經查，原審依民事訴訟法第270條之1第1項、第3項之規定，
    於95年8月2日整理並協議簡化爭點及不爭執點，本件兩造均
    同意被上訴人對洛比公司負有上開128萬5200元之債務為不
    爭執事項，所爭執者僅為被上訴人主張時效消滅是否違背公
    共利益及誠信原則，有筆錄之記載可稽（見原審卷第48頁背
    面），嗣上訴於本院審理中，被上訴人亦同陳稱不否認上開
    債務之存在等語（見本院卷第25頁）。顯然，本件被上訴人
    於本案訴訟並無否認洛比公司對其存在128萬5200元之債權
    本身，所爭執者僅為該債權請求權是否因時效而受阻。從而
    ，被上訴人既不否認債權之存在，上訴人仍訴請確認該債權
    存在，自難認本件有何法律關係存否不明確，致上訴人在私
    法上之地位有受侵害之危險，而此項危險得以對於被上訴人
    之確認判決除去之情形。參酌首揭裁判意旨，本件應無受確
    認判決之法律上利益，即其訴欠缺權利保護必要性。又本院
    認為本件依上訴人聲明上訴之事項，合於民事訴訟法第249
    條第2項所規範「原告之訴，依其所訴之事實，在法律上顯
    無理由」之情形，爰不經言詞辯論，逕以判決駁回本件上訴
    。
四、綜上所述，上訴人本於確認法律關係，請求確認被上訴人對
    洛比公司負有上開128萬5200元之債務存在，惟被上訴人並
    不否認該債權之存在，故本件欠缺權利保護必要，顯為無理
    由，應予駁回。原審為上訴人敗訴判決，於法並無不合，上
    訴意旨仍執陳詞，求予廢棄改判，顯無理由，應駁回上訴。
    本件事證已臻明確，兩造其餘攻擊、防禦方法，經逐一審酌
    對前開論斷結果無礙，爰不逐一論述，併予敘明。
五、據上論結，本件上訴為顯無理由，依民事訴訟法第463條、
    第249條第2項、第78條，判決如主文。
中    華    民    國    95    年    12    月    29    日
                    民事第10庭
                        審判長法  官  阮富枝
                              法  官  黃豐澤
                              法  官  陳財旺
正本係照原本作成。
本判決不得上訴。
中    華    民    國    96    年    1     月    3     日
                              書記官  鄭淑昀


司法院資訊處製作；財團法人民間司法改革基金會備份。
